【裁判字號】    99,交聲,2005
【裁判日期】    990730
【裁判案由】    交管條例聲異
【裁判全文】
臺灣板橋地方法院交通事件裁定        99年度交聲字第2005號
原處分機關  交通部公路總局臺北區監理所
異  議  人
即受處分人  甲○○
上列異議人即受處分人因違反道路交通管理處罰條例案件，對於
交通部公路總局臺北區監理所民國99年6月22日所為之北監自裁
字第裁40-C00000000號處分，聲明異議，本院裁定如下：
    主  文
原處分撤銷。
甲○○汽車駕駛人，駕駛汽車經測試檢定酒精濃度超過規定標準
，處罰鍰新臺幣參萬肆仟伍佰元，吊扣小型車普通駕駛執照拾貳
個月，並接受道路交通安全講習。
    理  由
一、原處分意旨略以：異議人即受處分人甲○○於民國99年6月
    21日22時37分許，駕駛車號5R-9973號自用小貨車，行經臺
    北縣林口鄉○○○路與仁愛路口 (原裁決書略載為文化一、
    仁愛路口)，因有「汽車駕駛人酒精濃度超過規定標準，達
    0.47mg/l」之違規行為，經臺北縣政府警察局新莊分局林口
    分駐所（原裁決書略載為臺北縣警局）員警當場填製臺北縣
    政府警察局北縣警交大字第C00000000號舉發違反道路交通
    管理事件通知單舉發，嗣經原處分機關於99年6月22日以北
    監自裁字第裁40-C00000000號裁決書，認異議人違反道路交
    通管理處罰條例第35條第1項第1款之規定，並依同條例第24
    條第1項第2款（裁決書漏載第1項第2款）規定，處異議人罰
    鍰新臺幣 (下同)34,500 元，吊扣駕駛執照12個月，施以道
    路交通安全講習等語。
二、異議意旨略以：伊工作時皆駕駛大貨車且不曾喝酒，係趁工
    作之餘才喝二杯，因此份工作對伊很重要，為此聲明異議，
    請求撤銷吊扣駕駛執照之處分云云。
三、按汽車駕駛人飲用酒類或其他類似物後，其吐氣所含酒精濃
    度超過每公升0.25毫克以上者，不得駕車；汽車駕駛人，駕
    駛汽車經測試檢定酒精濃度超過規定標準者，處新臺幣（下
    同）15,000元以上60,000元以下罰鍰，並當場移置保管該汽
    車及吊扣其駕駛執照1年，道路交通安全規則第114條第2款
    、道路交通管理處罰條例第35條第1項第1款分別定有明文。
    又汽車駕駛人，有道路交通管理處罰條例第35條第1項規定
    之情形者，應接受道路交通安全講習，同條例第24條第1項
    第2款亦有明文。次按道路交通管理處罰條例第68條於95年3
    月1日修正施行，該條於修正前規定：「汽車駕駛人，因違
    反本條例及道路交通安全規則之規定，受吊扣或吊銷駕駛執
    照處分時，吊扣或吊銷其持有各級車類之駕駛執照。」，修
    正後之條文則規定：「汽車駕駛人，因違反本條例及道路交
    通安全規則之規定，受吊銷駕駛執照處分時，吊銷其持有各
    級車類之駕駛執照。」，即將原條文中之「吊扣或」3字刪
    除。查其立法過程，該條文修正前之原提案修正條文為：「
    汽、機車駕駛人，因違反本條例及道路交通安全規則之規定
    ，受吊扣或吊銷駕駛執照處分時，吊扣或吊銷其違法或違規
    當時所駕駛車輛之駕駛執照。」交通部雖於委員審查會時表
    達反對意見，認為此修正結果將產生如駕駛人以其領有之聯
    結車、大客車、大貨車駕駛執照駕駛小型車，而有違規酒後
    駕車、肇事逃逸等情時，將無法吊扣或吊銷其所持駕駛執照
    ，以達有效處罰與維護道路交通安全之目的，然立法者考量
    因違規而吊扣駕照，不宜連其他如職業上、生活上所需之駕
    照一併吊扣，否則恐影響人民工作及生活甚鉅，有失之過酷
    等情，最終協商通過之道路交通管理處罰條例第68條，係將
    「吊扣或」3字刪除。顯見立法者真意在於汽車駕駛人因違
    反道路交通管理處罰條例及道路交通安全規則之規定，受「
    吊扣」駕駛執照處分時，僅能「吊扣」違規當時所駕駛車輛
    之駕駛執照，亦即就吊扣駕照之處分，為限縮之修正（臺灣
    高等法院暨所屬法院97年法律座談刑事類第40號決議意旨可
    資參照）。
四、經查：
(一)、異議人甲○○於上開時、地，駕駛車號5R-9973號自用小貨
    車，為警攔停盤檢，並對其進行呼氣酒精濃度測試，當場測
    得其呼氣酒精濃度高達每公升0.47毫克，超過法定標準，而
    有汽車駕駛人駕駛汽車經測試檢定酒精濃度超過規定標準之
    違規行為，為異議人所不否認，並有臺北縣政府警察局北縣
    警交大字第C00000000號舉發違反道路交通管理事件通知單
    、交通部公路總局臺北區監理所99年6月22日北監自裁字第
    裁40-C00000000號裁決書各1紙附卷可稽，是異議人有前揭
    酒後駕車之違規事實堪以認定。
(二)、再查異議人上開違規行為係發生於99年6月21日，自應適用
    修正後之道路交通管理處罰條例第68條規定。而修正後之規
    定，既將「吊扣」等字刪除，是以行為人有前揭道路交通管
    理處罰條例第35條第1項第1款所規定之違規行為，而須吊扣
    駕駛執照時，僅能吊扣行為人當時駕駛該違規車輛所憑之駕
    駛執照，不得吊扣該違規行為人所持有而與駕駛違規車輛無
    關之其他各級車類駕駛執照。而異議人為本件違規行為時，
    係駕駛自用小貨車，其依法所受之處分應為限制其駕駛自用
    小貨車之權利，即吊扣其小型車普通駕駛執照。至道路交通
    主管機關對於汽車駕駛執照之管理，因採取一照原則，未發
    給駕駛人較低等級之駕駛執照，惟主管機關仍可利用電腦資
    料處理或在較高等級駕駛執照註記或其他方式，吊扣異議人
    較低等級駕駛執照，執行層面應可妥適克服。原處分機關因
    異議人無小型車普通駕駛執照可供吊扣，而逕行吊扣其大貨
    車普通駕駛執照，參照上開法律座談決議，此舉顯已逾越修
    正後道路交通管理處罰條例第68條之規範意涵及範圍，並剝
    奪異議人駕駛普通大貨車之權利，對異議人之工作權造成極
    大之損害。況原處分機關於本件因異議人無小型車普通駕駛
    執照可供吊扣，而以吊扣其大貨車普通駕駛執照代之，雖可
    達成限制駕駛人繼續駕駛普通小型車之目的，惟亦同時限制
    駕駛人駕駛普通大貨車之權利，使用之手段顯逾其所欲達到
    之目的，已欠缺比例性。又異議人雖擁有普通大貨車之駕駛
    資格，惟其於酒後駕駛自用小貨車時，所造成用路安全之危
    險性，與僅擁有小型車普通駕駛執照者所造成之危險性，並
    無不同，卻受到吊扣其大貨車普通駕駛資格之處分，相較一
    般擁有小型車普通駕駛執照者僅吊扣其小型車普通駕駛資格
    ，顯係就相同案件為不同之處理，有違平等原則。是原處分
    機關未審酌及此，逕為裁罰，即有未洽。
五、綜上所述，修正後之道路交通管理處罰條例第68條之規定，
    既將原規定之「吊扣」二字刪除，故受吊扣駕駛執照處分時
    ，不再吊扣其持有各級車類之駕駛執照，僅於受吊銷駕駛執
    照處分時，始得吊銷其持有各級車類之駕駛執照，已如上述
    ，因而，原處分機關就本件異議人因酒後駕駛自用小貨車之
    違規行為，逕以道路交通管理處罰條例第35條第1項第1款規
    定而據以吊扣異議人之大貨車普通駕駛執照12個月，容有未
    洽。又本件酒後駕車乃單一違規行為，罰鍰、吊扣駕照與道
    路交通安全講習之處分無從區分，是異議人雖未就罰鍰及道
    路交通安全講習部分提出異議，仍應由本院併為審酌 (臺灣
    高等法院暨所屬法院98年度法律座談會刑事類提案第23號決
    議意旨可資參照)。從而，異議人據此聲明異議，為有理由
    ，爰撤銷原處分，自為裁罰如主文第2項所示，以為適法。
據上論斷，應依道路交通案件處理辦法第20條前段，裁定如主文
。
中    華    民    國    99    年    7     月    30    日
                  交通法庭    法  官    陳昭筠
以上正本證明與原本無異。
如不服本裁定應於送達後5日內向本院提出抗告狀。
                              書記官    黃文儀
中    華    民    國    99    年    8     月    3     日

司法院資訊處製作；財團法人民間司法改革基金會備份。
